【裁判字號】    92,上訴,1584
【裁判日期】    921212
【裁判案由】    偽造文書等
【裁判全文】
臺灣高等法院高雄分院刑事判決                  九十二年度上訴字第一五八四號
    上  訴  人  臺灣屏東地方法院檢察署檢察官
    被      告  甲○○
右上訴人因被告偽造文書等案件，不服臺灣屏東地方法院九十一年度訴字第四○○號
中華民國九十二年七月一日第一審判決（起訴案號：臺灣屏東地方法院檢察署九十年
度偵字第四九三二號），提起上訴，本院判決如左：
    主  文
原判決撤銷。
本件免訴。
    理  由
一、公訴意旨略以：被告甲○○於民國八十九年年中及八十九年九月九日竊得丙○○
    、戊○○二人之國民身分證（甲○○竊盜部分，已為臺灣高等法院高雄分院九十
    年度上易字第一一○八號確定判決之既判力所及），洪明峰亦於八十九年間及八
    十九年六、七月間，竊得己○○、丁○○二人之國民身分證，而邱淑芬（業經另
    案判處有期徒刑六月）則於八十九年八月間竊得乙○○之身分證後，彼三人竟另
    行起意，共同基於意圖為自己不法之利益之概括犯意，由被告將竊得之丙○○、
    戊○○之身分證，與洪明峰竊得之己○○、丁○○之身分證均交付邱淑芬，邱淑
    芬即持上述丙○○、戊○○、己○○、丁○○四人之身分證，及邱淑芬竊得之乙○○身分證，連續於八十九年九月四日、六日、七日、八日、十一日、十四日，
    在屏東縣屏東市○○路段中華電信股份有限公司屏東營運處，偽造附表所示之人
    之署名，據以偽造行動電話業務申請書，持向該公司申請附表所示門號後，在無
    意支付費用之下，使用上述門號共詐得新台幣五萬六千五百零一元之通訊費用，
    足以生損害於中華電信股份有限公司及丙○○、戊○○、己○○、丁○○、乙○○。因認被告與邱淑芬、洪明峰共同涉犯刑法第二百十六條、第二百十條行使偽
    造私文書罪、第三百三十九條第二項詐欺得利罪嫌等語。
二、按案件曾經判決確定者，應諭知免訴之判決，為刑事訴訟法第三百零二條第一款
    所明，而此項規定關於實質上一罪或裁判上一罪，亦均有其適用，最高法院六十
    年度台非字第七十七號判例著有明文。詳言之，案件係以刑罰權為其內容，故案
    件是否單一，應以其在訴訟上為審判對象之具體刑罰權是否單一為斷。犯罪事實
    具有連續性或牽連關係者，在實體法為一個刑罰權，在訴訟法上為一個訴訟客體
    ，具有不可分性，其一部分犯罪事實曾經判決確定，其效力應及於全部，故檢察
    官復將其他部分重行起訴，依同法第二百六十七條之規定，其效力既及於全部，
    亦應諭知免訴之判決。
三、經查，被告前案自八十九年八月十六日十一時三十五分起，或夥同謝秉樺，或單
    獨，攜客觀上可為兇器之Ｔ型板手，或徒手，在屏東縣市地區內，竊取周瓊琪等
    人所有之機車共十台，嗣先後於八十九年八月十六日十一時四十五分，同年十一
    月二十三日，九十年三月十三日先後為警查獲之犯罪事實，業經本院於九十年九
    月四日以九十年度上易字第一一○八號以被告甲○○共同連續攜帶兇器竊盜，累
    犯，判處有期徒刑二年，並於同日確定在案，為被告所供明在卷，復有該判決書
    及前科紀錄表附卷可稽。而本件公訴人起訴被告於八十九年年中及八十九年九月
    九日竊得丙○○、戊○○二人之國民身分證，復基於意圖為自己不法利益之概括
    犯意，將所竊得之上開身分證，交由邱淑芬連續於八十九年九月四日、六日、七
    日、八日、十一日、十四日，在屏東縣屏東市○○路中華電信股份有限公司屏東
    營運處，據以偽造行動電話業務申請書以申請門號，其後使用該公司上述門號之
    犯罪事實，此部分竊盜之時間約於八十九年九月間，與本院前開確定判決所載事
    實所認定之犯罪時間即八十九年八月起約半年期間，彼此重疊且時間十分接近，
    犯罪構成要件亦相同，所犯手法相仿，犯罪地點均在屏東地區，其多次竊盜行為
    自始應在一預定犯罪計劃之內，而主觀上出於始終同一之犯意，顯係基於概括犯
    意反覆為之，核有裁判上一罪連續犯之適用，依右開說明，應為前案既判力所及
    。至被告另犯行使偽造私文書及詐欺得利部分犯罪事實，因與前開竊盜部分有牽
    連犯裁判上一罪之關係，此觀被告於八十九年九月九日竊盜後，隨即交由邱淑芬
    於同年月十一日據以申請門號，足見其竊盜身分證之主觀犯意，即為冒名申請門
    號之用，並無其他用途之目的，且客觀上確有方法、目的間之牽連關係，亦應為
    前案既判力效力所及，則本件自符合刑事訴訟法第三百零二條第一款之規定，應
    為免訴之判決。
五、原審於九十二年七月一日判決時，前案既已判決確定，就本件自應為免訴之判決
    ，乃原審不察，未從程序上諭知免訴，卻逕為實體上無罪之判決，自屬違法。檢
    察官上訴意旨指摘原審判決無罪不當，然公訴人並未就被告竊盜後另行起意之事
    實負舉證說服之責任，經本院對卷內訴訟資料參互審酌，仍無從獲得被告另行起
    意之心證，而認不能證明被告有關共同行使偽造文書等犯行係另行起意，上訴尚
    無理由。惟原判決既有上開可議之處，自應由本院予以撤銷改判，依法為被告免
    訴之諭知。
據上論結，應依刑事訴訟法第三百六十九條第一項前段、第三百六十四條、第三百零
二條第一款，判決如主文。
本案經檢察官張金塗到庭執行職務。
中     華     民     國     九十二     年     十二     月      十二     日
                              臺灣高等法院高雄分院刑事第三庭
                                  審判長法官  周賢銳
                                        法官  謝宏宗
                                        法官  黃建榮
右正本證明與原本無異。
如不服本判決應於收受本判決後十日內向本院提出上訴書狀，其未述上訴理由者，
並得於提起上訴後十日內向本院補提理由書狀（均須按他造當事人之人數附繕本)「
切勿逕送上級法院」。
                                      書記官  鄭翠芬
中     華     民     國     九十二     年     十二     月      十二     日


司法院資訊處製作；財團法人民間司法改革基金會備份。
